【裁判字號】    89,台上,1487
【裁判日期】    890629
【裁判案由】    所有權移轉登記
【裁判全文】
最高法院民事判決                              八十九年度台上字第一四八七號
    上  訴  人  丙○○○
    訴訟代理人  吳 東 一律師
    被 上訴 人  乙○○○
                甲 ○ ○
右當事人間請求所有權移轉登記事件，上訴人對於中華民國八十八年十二月三十日台
灣高等法院判決（八十八年度重再更(三)字第二號），提起上訴，本院判決如左：
    主  文
上訴駁回。
第三審訴訟費用由上訴人負擔。
    理  由
按提起民事再審之訴，應對於確定之終局判決為之，此觀民事訴訟法第四百九十六條
第一項規定自明。本件上訴人對原法院八十二年度重上更(二)字第一二一號、台灣桃園
地方法院八十一年訴字第一二○號判決提起再審之訴。惟查上訴人於民國八十五年一
月十六日對原法院八十二年度重上更(二)字第一二一號判決提起第三審上訴，本院於八
十五年十一月十四日以八十五年度台上字第二五六○號裁定駁回其上訴，該裁定囑由
郵政機關送達，經郵差按址至桃園縣桃園市○○路一八八巷十五號上訴人之住居所投
遞二次，未獲會晤上訴人，亦無受領文書之同居人或受僱人，而於八十五年十二月十
二日將該裁定寄存於桃園縣警察局桃園分局埔子派出所，然上訴人前揭設籍地址，係
屬桃園縣警察局桃園分局中路派出所轄區，本院將前開裁定寄存於非屬上訴人住居所
地轄區之派出所，送達為不合法。上訴人之夫涂永源固於八十六年二月二十六日上午
至本院，由書記官將該裁定交付涂永源，惟涂永源未提出委任狀，並無代收送達之權
限，縱書記官於法院內，將文書付與涂永源，仍不生送達之效力。又代收送達雖不合
法，如將文書轉交本人，固可視為合法送達，惟是否轉交，應以有無將文書轉交本人
受領，由本人占有該文書以為判斷之標準。涂永源雖至本院領取前開裁定，但旋又退
還書記官，上訴人未受領並占有該裁定，縱涂永源於退還前，曾徵得上訴人之同意，
亦不能憑此遽認該裁定已由涂永源轉交上訴人收受。上訴人於八十六年三月十七日仍
主張未接獲該裁定正本，而向本院聲請補行送達，本院復准其所請，於八十七年十二
月二日將該裁定正本送達上訴人，有送達證書附於本院八十五年度台上字第二五六○
號卷內可稽。是本院八十五年度台上字第二五六○號裁定係於八十七年十二月二日始
合法送達於上訴人。上訴人於原法院八十二年重上更(一)字第一二一號判決未確定前，
對之提起本件再審之訴，依前述說明，即屬不合法，依法應以裁定駁回之。原法院誤
認本院八十五年度台上字第二五六○號裁定於八十六年二月二十六日已合法送達，並
認上訴人所提本件再審之訴顯無理由，而判決予以駁回，雖有未合，但結果相同，仍
應維持。上訴論旨，求予廢棄原判決，不能認為有理由。
據上論結，本件上訴為無理由。依民事訴訟法第四百八十一條、第四百四十九條第二
項、第七十八條，判決如主文。
中      華      民      國    八十九    年      六      月    二十九    日
                              最高法院民事第五庭
                                  審判長法官  蕭  亨  國
                                        法官  許  朝  雄
                                        法官  葉  勝  利
                                        法官  許  澍  林
                                        法官  鄭  玉  山
      右正本證明與原本無異
                                              書  記  官
中      華      民      國    八十九    年      七      月     十七     日


司法院資訊處製作；財團法人民間司法改革基金會備份。
